臺灣臺中地方法院民事裁定　96年度破字第21號
聲　請　人　乙○○
上列當事人聲請破產宣告事件，本院裁定如下：
    主  文
聲請駁回。
聲請程序費用由聲請人負擔。
    理  由
一、本件聲請意旨略以：伊投資友人經營之咖啡加盟店，因營運
    虧損倒閉，且遭人惡性倒會，伊不得已為借貸，以債養債，
    目前總負債4,612,538元，僅有財產現金345,000元，債務超
    過資產甚多，已無力清償，爰聲請為破產之宣告等語。
二、按破產，對債務人不能清償債務者，宣告之；破產宣告時屬
    於破產人之一切財產，及將來行使之財產請求權，破產宣告
    後，破產終結前，破產人所取得之財產，為破產財團，破產
    法第57條、第82條第1 項分別定有明文。故破產乃債務人在
    經濟上發生困難，無法以其清償能力對全部債權人之債權為
    清償時，為解決此種困難狀態，利用法律上之方法，強制將
    全部財產依一定程序為變價及公平分配，使全部債權人滿足
    其債權為目的之一般執行程序，破產程序不僅讓債務人有經
    濟上重新再起之機會，也須同時兼顧讓全體債權人間公平受
    償機會的目的，是不僅予債務人卸除沈重債務負擔之機會，
    但也須考量全體債權人之權益。從而，破產之宣告除以債務
    超過其資產且所提供之財產所組成之財團足資支付財團費用
    、財團債務、具有別除權之債權及優先受償之稅捐等為要件
    ，尚須審酌債務人是否窮盡其可能清償而終陷於不能清償債
    務之困境，以避免債務人利用破產程序脫免債務清償之責，
    是法院就破產人之聲請，以職權為必要調查。
三、經查：
(一)聲請人於民國96年2月5日提出本件破產聲請後，經本院函聲
    請人所陳報之債權人銀行，查得聲請人積欠三信商業銀行股
    份有限公司780,139元、遠東國際商業銀行股份有限公司141
    ,109 元、玉山商業銀行股份有限公司162,553元、中國信託
    商業銀行股份有限公司346,930元、永豐信用卡股份有限公
    司165,303元、台北富邦商業銀行股份有限公司113,978元、
    友邦國際信用卡股份有限公司330,608元、國泰世華商業銀
    行股份有限公司361,311元、荷商荷蘭銀行股份有限公司台
    北分公司180,934元、香港商上海匯豐銀行股份有限公司42,
    382元、台新國際商業銀行股份有限公司77,485元、新光人
    壽保險股份有限公司551, 793元、慶豐商業銀行股份有限公
    司462,888元、聯邦商業銀行股份有限公司262,381元、甲○
    ○500,000元，共計4,479,794元債務。有聲請人所提出財產
    狀況說明暨債權人清冊、各債權人之函文附卷可稽。
(二)聲請人主張資產為現金345,000元。經本院調查結果，聲請
    人於94年之財產狀況，有房屋、土地各2筆、汽車1部及投資
    1筆，財產總額702,847元，且有其他所得5,940元、股利憑
    單17,064元及薪資所得877,323元等情，有稅務電子閘門財
    產所得調件明細表附卷可憑。又聲請人為55年3月20日出生
    ，現年41歲，其現任真理大學專任助理教授，此有真理大學
    服務證明書附卷可稽，又據其自述每月薪資約60,000元，是
    而在上述條件下為觀察，聲請人既值壯年、為專業人士，則
    計算至聲請人65歲止，應有23年可工作而取得收入之期間。
    故既聲請人有345,000元之資產及相當之工作能力，在客觀
    上衡量，聲請人若能節支花費，誠懇勤勉工作，假以時日，
    當無不能清償債務之理。況聲請人因積欠銀行債務之問題，
    曾於95年間透過協商機制申請債務協商，與各參與協商之債
    權銀行於95年11月14日達成分期還款之協議。是債權銀行因
    聲請人之申請，經雙方協商後，合意清償計劃，即表示聲請
    人有能力及意願依該協商達成之計劃方案清償，自不容其於
    協議分期履行成立生效後片面拒絕履行，再藉詞不能清償債
    務，利用破產制度，遂行免其債務之目的。是衡諸聲請人之
    財產、工作能力及薪資狀況，並非無償還之可能，足見聲請
    人仍有清償債務之可能，與宣告破產要件不符。故其聲請宣
    告破產，於法不合，應予駁回。
四、依破產法第5條、民事訴訟法第95條、第78條裁定如主文。
中　　華　　民　　國　　96　　年　　7 　　月　　16　　日
                  民事第四庭    法  官  郭佳瑛
正本係照原本作成
如不服本裁定應於送達後10日內向本院提出抗告狀，並繳納抗告
費新臺幣1,000元。
中　　華　　民　　國　　96　　年　　7 　　月　　16　　日
                                書記官
